臺灣高等法院臺中分院刑事裁定　　　　　 94年度抗字第681號
抗　告　人
即受 刑 人　甲○○
上列抗告人因聲請撤銷緩刑案件，不服臺灣臺中地方法院中華民
國94年9月29日裁定（94年度撤緩字第144號），提起抗告，本院
裁定如下：
    主  文
抗告駁回。
    理  由
一、本件原裁定意旨略以：受刑人甲○○前因妨害風化案件，經
    臺灣臺中地方法院於民國（下同）93年9月9日以93年度訴字
    第1714號判處有期徒刑1年2月、緩刑3年，於93年10月11日
    確定。惟受刑人於緩刑前即90年10月間某日起至92年12月間
    某日止，因連續業務侵占罪，經臺灣臺中地方法院於94年5
    月12日以94年度易字第772號判處有期徒刑6月，於94年6月
    13日確定。該受刑人已合於刑法第75條第1項第2款所定撤銷
    緩刑宣告之原因，乃准檢察官以受刑人於緩刑前犯他罪，而
    在緩刑期內受有期徒刑之宣告，應依刑法第75條第1項第2款
    規定撤銷其緩刑宣告之聲請，爰將緩刑之宣告予以撤銷等語
    。
二、本件抗告意旨略以：(一)按94年2月2日刑法修正公布第75條「
    （第1項）受緩刑之宣告，而有下列情形之一者，撤銷其宣
    告：一、緩刑期內因故意犯他罪，而在緩刑期內受不得易科
    罰金之有期徒刑以上刑之宣告確定者。二、緩刑前因故意犯
    他罪，而在緩刑期內受不得易科罰金之有期徒刑以上刑之宣
    告確定者。（第2項）前項撤銷之聲請，於判決確定後六月
    以內為之。」之規定，雖依同時修正之刑法施行法第10條之
    1「中華民國94年1月7日修正公布之刑法，自95年7月1日施
    行。」之規定，于94年2月2日修正公布之刑法，於原審法院
    裁定時尚未施行，然對刑法受緩刑之宣告部分，依新修正之
    刑法施行法第6條之1「於中華民國94年1月7日刑法修正施行
    前，受緩刑之宣告，94年1月7日修正刑法施行後，仍在緩刑
    期內者，適用94年1月7日修正施行之刑法第75條、第75條之
    1及第76條規定。」之規定，已明示排斥同法第10條之1之規
    定。換言之，新修正之刑法施行法於94年2月2日總統令修正
    公布，據中央法規標準法第13條之規定，新修正之刑法施行
    法第6條之1之規定於94年2月4日起已發生效力，依明示其一
    排斥其他及特別規定優於普通規定之法理，同法第10條之1
    所謂「中華民國94年1月7日修正公布之刑法」，不包括第6
    條之1「於中華民國94年1月7日刑法修正施行前，受緩刑之
    宣告，94年1月7日修正刑法施行後，仍在緩刑期內者」部分
    。(二)抗告人於93年度訴字第1714號妨害風化案件之宣告三年
    緩刑前即90年10月間某日起至92年12月間某日止，因犯連續
    業務侵占罪，經臺灣臺中地方法院94年度易字第772號宣告
    「處有期徒刑6月，如易科罰金，以300元折算1日」，業經
    臺灣臺中地方法院檢察署檢察官感於抗告人之家庭關係，執
    行顯有困難，於94年執字第9743號執行命令中，准予易科罰
    金在案，再參酌新修正刑法第75條之立法意旨，似不宜過苛
    解釋新刑法施行法第10條之1之規定，而將立法者之錯寫失
    誤，歸由受刑人承擔。抗告人既已受准予易科罰金之執行，
    足徵抗告人犯罪情節較輕，仍宜給予緩刑之寬典，惟原裁定
    撤銷緩刑宣告，實有不適用94年2月2日刑法修正公布第75條
    及同時修正之刑法施行法第6條之1之規定，基於公平原則及
    有利被告解釋等考慮，為此提起抗告請求撤銷原裁定等語。
三、按「法規明定自公布或發布日施行者，自公布或發布之日起
    算至第三日起發生效力。」、「法規特定有施行日期，或以
    命令特定施行日期者，自該特定日起發生效力。」中央法規
    標準法第13條、第14條分別定有明文。經查：抗告人謂新修
    正之刑法施行法第6條之1之規定係基於明示其一排斥其他及
    特別規定優先於普通規定之法理，並據中央法規標準法第13
    條之規定，認該條文業於94年2月2日公布、同年月4日施行
    ，惟依中華民國法規就其施行日之立法方式，或設於該法規
    之末（如行政程序法第175條、行政執行法第44條等等），
    或規定於該法規施行法之末（如民法債編施行法第36條、刑
    事訴訟法施行法第7條之2等等），故法規之施行日，當應以
    該法規之最後條文或其施行法之最後條文之立法方式，以為
    確立。新修正刑法暨其施行法其施行日，依新修正刑法施行
    法第10條及第10條之1之規定，既特定於95年7月1日，復未
    針對新修正刑法施行法第6條之1有特別規定自公布日施行之
    明文，則新修正刑法暨其施行法應係於95年7月1日始正式施
    行。又觀新修正刑法施行法第6條之1之規定：於中華民國94
    年1月7日刑法修正「施行」前，受緩刑之宣告，94年1月7日
    修正刑法「施行」後，仍在緩刑期內者，適用94年1月7日修
    正「施行」之刑法第75條、第75條之1及第76條規定，係基
    於不溯及既往原則之立法目的，亦即在新刑法修正施行前受
    緩刑宣告者，在修正刑法施行後，仍在緩刑期內，一律適用
    新修正刑法，故新修正刑法施行法第6條之1之適用前提，必
    須是新修正刑法業已施行。綜上所述，上開新修正刑法暨其
    施行法規定既尚未施行生效，則本件聲請撤銷緩刑案件，顯
    無適用之餘地，抗告人主張原裁定應適用新刑法暨其施行法
    第6條之1規定1節，即有誤會。本院經核原裁定已就抗告人
    前述2案確定判決，認與現行刑法第75條第1項第2款所定撤
    銷緩刑宣告之原因相符，其認事用法，並無不當，從而抗告
    人以前述理由提起抗告，為無理由，應予駁回。
據上論斷，應依刑事訴訟法第412條，裁定如主文。
中　　華　　民　　國　　94　　年　　11　　月　　 22 　日
　　　　　　　　刑事第一庭　審判長法　官　陳　紀　綱
                                  法　官　陳　嘉　雄
　　　　　　　　　　　　　　　　　法　官　王　國　棟
上列正本證明與原本無異。
不得再抗告。
                                  書記官　郭　振　祥
中　　華　　民　　國　　94　　年　　11　　月　　23　　日
　　　　　　　　　　　　　　　　　　　　　　　　　　　Ｆ
